【裁判字號】    95,訴,160
【裁判日期】    950705
【裁判案由】    損害賠償
【裁判全文】
臺灣嘉義地方法院民事判決               95年度訴字第160號
原      告  丙○
被      告  戊○○
            庚○○
            統聯汽車客運股份有限公司
上  一  人
法定代理人  乙○○
訴訟代理人  丁○○
            甲○○
            己○○
上被告戊○○、庚○○二人因過失傷害案件，經原告提起刑事附
帶民事訴訟請求侵權行為損害賠償，經本院刑事庭裁定移送前來
，嗣原告於本院追加車輛損害部分，並追加統聯汽車客運股份有
限公司為被告，本院於民國九十五年六月二十一日言詞辯論終結
，判決如下：
    主      文
被告戊○○、庚○○應連帶給付原告新台幣陸拾萬零壹佰參拾玖
元及被告戊○○自民國九十四年十月六日起，被告庚○○自民國
九十四年十月十八日起，均至清償日止，按週年利率百分之五計
算之利息。
被告統聯汽車客運股份有限公司就新台幣陸拾萬零壹佰參拾玖元
，及自民國九十五年五月九日起至清償日止，按週年利率百分之
五計算之利息，應與被告戊○○負連帶給付之責。
本判決第一項、第二項之給付，如被告已為全部或一部之給付者
，其餘被告就其履行之範圍內同免給付之義務。
原告其餘之訴駁回。
訴訟費用由被告連帶負擔百分之三十六，餘由原告負擔。
本判決關於原告勝訴部分，於原告以新台幣貳拾萬壹仟元為被告
供擔保後得假執行；但被告如以新台幣陸拾萬零壹佰參拾玖元為
原告預供擔保後，得免為假執行。
原告其餘假執行之聲請駁回。
    事實及理由
一、程序部分：
  (一)按訴狀送達後，原告不得將原訴變更或追加他訴，但請求之
    基礎事實同一者，或擴張或減縮應受判決事項之聲明者，不
    在此限，民事訴訟法第二百五十五條第一項第二、三款分別
    定有明文。本件原告起訴原請求被告戊○○、庚○○二人應
    連帶給付原告新台幣（下同）一百三十萬元，及自起訴狀繕
    本送達翌日起至清償日止，按年利率百分之五計算之利息，
    嗣於訴訟進行中，追加被告戊○○之僱用人被告統聯汽車客
    運股份有限公司（下稱被告統聯公司）為本件訴訟當事人，
    並擴張聲明為被告應連帶給付原告一百六十六萬一千五百四
    十六元，及自起訴狀繕本送達翌日起至清償日止，按年利率
    百分之五計算之利息，核諸前開法文所示，並無不合，應予
    准許，先予敘明。
  (二)按當事人得於訴訟繫屬中，將訴訟告知於因自己敗訴而有法
    律上利害關係之第三人，此為民事訴訟法第六十五條第一項
    所明定。本件被告統聯公司以新安東京海上產物保險股份有
    限公司（原名統一安聯產物保險股份有限公司）為被告戊○
    ○所駕車輛之保險人，與本案訴訟有法律上之利害關係，故
    依法聲請告知訴訟，並提出保險證及保單明細表為憑，要無
    不洽，故應准許之。
二、原告起訴主張：
  (一)被告庚○○於民國九十三年十月二日凌晨五時五十分許，駕
    駛車牌號碼SQ－4333號自用小客車，沿高速公路國道一號公
    路由北往南方向行駛，途經國道一號公路南下二六０公里（
    嘉義縣民雄鄉轄）處，行駛內側車道時，原應注意駕駛人應
    注意車前狀況，並隨時採取必要之措施以避免危險之發生，
    及汽車在同一車道行駛時，除擬超越前車外，後車與前車之
    間應保持隨時可以煞停之距離，而當時天候晴、日間自然光
    線、路面乾燥無缺陷、無障礙物、視距良好，並無使被告庚
    ○○不能注意之情事，竟疏未注意及此，適有訴外人蘇義芳
    駕駛車牌號碼DL－2627號自用小客車，搭載原告丙○同向在
    前行駛，因見前方有車輛自外側車道變換切入內線車道，乃
    減速行駛，被告庚○○避煞不及，所駕駛之自用小客車自後
    輕微擦撞訴外人蘇義芳所駕駛之前開自用小客車；而被告戊
    ○○係統聯公司之司機員，為從事駕駛業務之人，適於上開
    時間，駕駛車牌號碼001－AC營業大客車，同向在後行駛，
    於自外側車道變換車道駛入內側車道時，應注意與前車之間
    應保持隨時可以煞停之距離，而依同上所述之天候、視線及
    路況均良好，亦無使被告戊○○不能注意之情事，乃其能注
    意竟疏未注意保持安全距離，貿然變換車道，嗣見前方被告
    庚○○駕駛之自用小客車減速行駛，已煞車不及，自後追撞
    前方庚○○所駕駛之自用小客車後，庚○○所駕駛之自用小
    客車再追撞前方由蘇義芳所駕駛之自用小客車，造成原告受
    有下背挫傷肌膜疼痛症，並使原告之痼疾「第二腰椎脊間韌
    帶扭傷，第五腰椎椎間盤突出併左側坐骨神經痛」因而惡化
    。被告庚○○、戊○○二人之過失傷害犯行，業經法院以九
    十四年度交簡字第五○八號刑事簡易判決判處被告庚○○過
    失傷害罪處拘役五十日得易科罰金、被告戊○○業務過失傷
    害罪有期徒刑三月得易科罰金確定。
  (二)原告因被告庚○○、戊○○二人之前開過失行為而受有前述
    之傷害，則原告受傷之結果與被告庚○○、戊○○二人之過
    失行為間，即有相當因果關係，其二人自應對原告負共同侵
    權行為之損害賠償責任；而被告統聯公司既為被告戊○○之
    僱用人，依法自應與戊○○負連帶賠償之責。為此依據侵權
    行為損害賠償之法律關係，請求被告三人連帶賠償原告一百
    六十六萬一千五百四十六元，及自起訴狀繕本送達翌日起至
    清償日止，按年利率百分之五計算之利息，並願供擔保，請
    准宣告假執行。茲將請求明細臚列如下：
    1.醫療費用部分共支出十二萬八千三百三十一元。
      自九十三年十月二日起至九十五年四月十三日止，原告因
      前開傷勢，分別至下列醫療診所就醫並支出下列費用：
      (1)慈濟醫院二千八百四十元、謝志宏醫院七百八十元、端
        木梁復健科診所一萬二千四百五十元、奇美醫院二千六
        百六十元、臺大醫院一萬四千六百六十六元、署立彰化
        醫院四百零五元、若瑟醫院一萬六千七百四十一元，合
        計共五萬零五百四十二元。
      (2)民俗推拿竹崎至成堂中醫三次共六千元、斗南國樺國術
        館二千四百元、斗六吳銘煌接骨所四次共五千六百元，
        合計共一萬四千元。
      (3)自購藥材藥品方面，包括輪椅、柺杖、中藥、酸痛貼布
        、鐵衣合計共六萬三千七百八十九元。
      (4)以上共計十二萬八千三百三十一元。
    2.看護費部分共支出七萬二千元。
      原告受傷後，因復健未見改善，乃轉診至臺大醫院雲林分
      院治療，於九十四年一月十一日門診時，因醫師要求馬上
      住院，即從九十四年一月十一日至同年二月七日共住二十
      八日，住院期間因需專人照顧，所以委請徐桂花女士代為
      看護，期間共三十六日，支出看護費用七萬二千元。
    3.拖車費三千八百元。
      事故當天因車輛受損無法行駛，請來拖吊車拖吊，支出拖
      吊費三千八百元。
    4.修車費五萬四千五百六十五元。
      原告所乘坐之車牌號碼DL－2627號自用小客車係登記為原
      告所有，因此事故受損嚴重，支出修理費五萬四千五百六
      十五元。
    5.增加往返醫院交通費部分共支出六萬二千四百五十元。
      (1)原告於九十三年十月十四日至九十四年三月十日止，共
        前往端木梁復健科診所治療四十次，車資往返一趟要二
        百元，共計八千元【計算式：40（次）×200（元）＝8
        ,000（元）】。
      (2)原告分別於九十三年十月二十三日、十一月八日、十七
        日、二十二日、三十日、十二月七日及九十四年二月二
        十一日至台南奇美醫院門診七次，來回一趟車資要三千
        五百元，共支出二萬四千五百元【計算式：3,500（元
        ）×7（次）＝24,500（元）】。
      (3)原告分別於九十四年一月十一日、二月十五日、三月一
        日、三月二十九日、四月二十七日、五月二十四日、六
        月十七日、七月十五日、八月十六日、九月九日、十月
        七日、十一月四日、十二月六日、九十五年一月二十日
        、二月二十一日、三月三十一日至台大醫院雲林分院門
        診十六次，來回一趟車資要五百元，共支出八千元【計
        算式：500（元）×16（次）＝8,000（元）】。
      (4)原告於九十四年三月七日、十一日、十四日至嘉義竹崎
        至成堂中醫治療三次，每次車資一千二百元，合計為三
        千六百元；九十四年四月十五日、十九日、二十四日至
        斗南國術館治療三次，每次車資四百五十元，合計一千
        三百五十元；九十四年六月三日、十日、十七日、二十
        四日至斗六推拿，每次車資五百元，四次共計二千元；
      (5)十月十七日到事故現場收驚，因車輛尚未修復，乃雇車
        前往，支出車資一千八百元。
      (6)原告於九十四年二月二十六日、三月二十六日、八月二
        日、八月十一日至大林慈濟醫院門診，來回一趟車資為
        八百元，四次共計三千二百元。
      (7)原告於九十四年二月十日、十七日、二十六日、三月五
        日、二十日、二十八日、四月二十日至馬公中藥店就診
        並抓取藥材，每次車資三百元，七次共計二千一百元。
      (8)九十五年三月四日雇車前往署立彰化醫院，車資來回共
        計一千五百元。
    6.全家收魂收驚費用共支出九千六百元。
      因原告全家人經此事故，受到驚嚇，原告身上疼痛又未改
      善，夜間無法入眠，乃接受友人建議，到事故現場收驚收
      魂，包含金紙錢六千元及「師公」紅包費三千六百元，合
      計共九千六百元。
    7.增加房租及小兒子娃娃車交通費共十三萬九千二百元、洗
      頭費用二萬一千六百元。
      原告離婚後，獨自一人帶著二名兒子寄居於親戚家中，大
      兒子就讀小學四年級，小兒子則讀幼稚園大班，本都是原
      告親自接送，然因親戚家距離學校較遠，原告因此事故所
      受之傷害，無法上下樓梯，生活上諸多不便，乃委託訴外
      人蘇義芳代為租賃現住處，以便長子可以步行上學，但因
      此卻多支出日常生活費用，包括房租每月八千元、娃娃車
      交通費每月七百元，自九十四年一月起至九十五年四月止
      合計十六個月，已多支出十三萬九千二百元【計算式：（
      8000＋700）×16（月）＝139,200（元）】。又原告因傷
      無法自己洗頭，要至美容美髮院讓人洗頭，自九十三年十
      月起至九十五年四月止前後共十八個月，一個月要洗八次
      ，每次一百五十元，合計共支出二萬一千六百元【計算式
      ：150（元）×8（次）×18（月）＝21,600（元）】。
    8.減少收入四十五萬元。
      事故發生前，原告本任職於新光人壽保險股份有限公司，
      平均月薪為二萬五千元，因原告所從事者，係屬業務方面
      ，目前仍行動不便而無法工作，自九十三年十月事故發生
      時起至九十五年四月止共十八個月，薪資減少四十五萬元
      【計算式：25,000（元）×18（月）＝450,000（元）】
      。
    9.精神慰撫金三十六萬元。
      原告單親一人獨立撫養二子，業已困難重重，無端遭此橫
      禍，現又不良於行，身體長期酸疼，無法正常從事一般工
      作，身心俱疲，又有經濟壓力，已呈焦慮狀態，又因無法
      入睡，導致腦血管循環功能不佳，需靠抗焦慮藥物及安眠
      藥等物才能穩定情緒、入睡，目前仍在若瑟醫院治療中，
      為此請求賠償精神慰撫金三十六萬元。
    10.後續治療費用三十六萬元。
      原告因上開傷害，九十四年八月十一日已在大林慈濟醫院
      安排接受磁振造影檢查，如有必要，尚須接受脊髓手術，
      故先請求後續治療費用三十六萬元。
  (三)對被告抗辯所為之陳述：
    原告請求之上開項目，是否有支出必要及得否請求，由法院
    裁決，但除後續治療費用、精神慰撫金、薪資損失外，其餘
    費用原告事實上都有支出，至於修車費部分，應該是車廠負
    責人請吳秀珍代簽，所以才會寫吳秀珍，原告確為該車車主
    ，原告原住在七樓，因無法爬樓梯，所以才會由配偶即訴外
    人蘇義芳出錢代為租賃房屋。
三、被告統聯公司及戊○○二人則請求駁回原告之訴及假執行之
    聲請，如受不利益判決，願供擔保請准宣告假執行，並以下
    列情詞置辯：
  (一)原告之傷勢與本件車禍無直接因果關係
    1.依車禍後第一時間急診之慈濟醫院大林分院病情說明書上
      記載「…主訴車禍背痛，經脊椎Ｘ光攝影檢查，並無明顯
      脊骨骨折及移位，背痛原因眾多，車禍撞擊背部亦可造成
      急性背痛…」，另同院下頁急診病歷下方記載，施中岳醫
      師以英文說明檢查結果即表明原告之脊椎狀況很正常（
      good alignment），無明顯脊椎骨折及移位（no obvious
      bony lesion），故而在一個多小時檢查過程後，讓原告
      稍事短暫休息後，八點三十分即離院返家。慈濟醫院病歷
      報告並未指出丙○有何腰部病痛，當可知原告並未因車禍
      而造成腰痛或其他傷害。
    2.腰椎間盤突出通常會引起坐骨神經痛，肇因於習慣不良：
      依成大醫院教授陳幸鴻醫師指出：「坐骨神經痛最大原因
      為腰椎間盤（腰椎體及椎體之間的軟骨）突出，往後壓迫
      到坐骨神經根所致，通常好發於第四與第五腰椎間、第五
      與薦椎間。腰椎間盤突出症造成坐骨神經痛，可以說是人
      類演化成直立動物之代價…某些過度彎腰動作或持久性不
      良姿勢…，如彎腰提重物或坐太久等，就可能引起椎間盤
      向後凸出造成坐骨神經痛。」因此，腰椎間盤突出係因人
      類生理特性，再加個人生活作息不佳、錯誤姿勢等諸多不
      良習慣因素，並非外力傷害所致，從醫學原理上亦證明原
      告指訴車禍後腰傷明顯不實。
    3.原告於九十四年三月十五日警詢筆錄第十二頁第七行：「
      …我才以為是以前背部的舊傷在痛…」，已自承確實有背
      部舊傷存在；又原告最信賴端木梁診所醫師，九十三年九
      月二日初診認係「第二腰椎脊間韌帶扭傷，第五腰椎間盤
      突出併左側坐骨神經痛」，九十三年十月十四日診斷改為
      「下背挫傷併肌膜疼痛症」，對原告病情診斷前後不一，
      但已肯定原告車禍前（九十三年五月起至少已經腰痛六個
      月）已有腰椎疼痛問題。然而，台中榮民總醫院藍忠亮主
      任更指出「一般辦公室工作者易患…腰部肌筋膜疼痛症候
      群，…絕大多數為背部或臀部之肌筋膜疼痛症候群，但常
      被誤診為長骨刺或椎間盤脫出，…」，因此，由於腰背傷
      造成原因眾多，國立台灣大學醫學院附設醫院雲林分院亦
      表明：「…二、患者主訴其症狀是於發生外力撞擊之後，
      因乃據病患主訴，故對原詳情無法得知，…」，針對原告
      的腰傷，即使如台大、奇美、慈濟等大型醫院，多位專業
      醫師均因腰痛成因實在太多而不能認定，唯獨原告執意一
      口咬定車禍所造成？企圖將自己因生活習慣不良造成尋常
      性的舊腰傷，刻意嚴重化陳述，並於法庭上以不當方式呈
      現病況。
    4.針對原告住家附近的端木梁診所醫師回函認為車禍及背部
      撞擊應為下背痛惡化主要原因乙節，被告認為殊值斟酌，
      蓋因原告何以於車禍後長達十二天始回到該診所就醫？依
      常理推斷，傷害若嚴重不可能拖延，可知腰痛情況並不劇
      烈，與其車禍前無異，又假設病況惡化，其中成因為何確
      實不明，長達十二天期間變數極多，有太多原因均能造成
      惡化；誠如其他大型醫院對原告病情報告均稱原因不明，
      被告以為端木梁診所如此判斷已超越醫師居於職責領域應
      有份際，過於速斷，故其推論不可採。
    5.按侵權行為法上的因果關係分為責任成立因果關係及責任
      範圍因果關係，我國通說採相當因果關係說，相當因果關
      係主要是由「條件關係」及「相當性」構成，故在適用應
      先審就其條件上的因果關係，如為「肯定」，再於第二階
      段認定其條件的相當性（擷自學者王澤鑑侵權行為一書第
      二一七頁以下）。按條件關係是採「若無，則不」的檢驗
      方式，即學說稱「無此行為，必不生此種損害」，換言之
      ，本件若無統聯客運的車輛碰撞原告所坐的車，則必不會
      生原告之損害；但事實上原告之腰傷係痼疾，退步言，縱
      無統聯客運的車輛碰撞，原告仍然因腰傷而疼痛，則被告
      車輛的碰撞並非原告腰傷疼痛的條件。顯於前階段條件關
      係檢驗即不成立。況且，「條件關係」學者通說認為應由
      被害人即原告負舉證責任，然原告眾多就診大型醫院均認
      為其腰傷原因不明，故無責任成立上之相當因果關係。而
      被告統聯公司的車輛雖有連環碰撞原告座車，但原告之腰
      傷已經專業醫師診斷為痼疾且造成原因不明，兩者顯無相
      當因果關係。
  (二)原告刻意隱瞞腰椎間盤突出屬車禍前舊傷，動機可議。
    依卷內國道公路警察第四警察隊刑事組於九十四年三月十五
    日詢問原告之調查筆錄第十一、十二頁，警問：「你所稱之
    腰椎間盤突出，是否係因此次事故所造成？」（丙○）答：
    「是」；另原告在法院九十四年八月十日庭期，筆錄記載，
    法官問：「脊椎的傷是否車禍造成？」告訴人答：「是的。
    」法官問：「坐骨神經痛是在車禍前或車禍後？」告訴人答
    ：「車禍後才坐骨神經痛。」然而，原告早在車禍發生前的
    九十三年九月二日，因腰痛至其住家附近的端木梁診所看診
    ，就已經診斷出有「腰椎間盤突出」病症，此觀該診所九十
    四年八月二十四日函覆：「丙○女士初診為九十三年九月二
    日，主訴九十三年五月開始下背痛及左下肢麻木，理學檢查
    及神經學檢查後，初步診斷為『第二腰椎脊間韌帶扭傷，第
    五腰椎間盤突出併左側坐骨神經痛』所以車禍前患者已有腰
    椎問題…」，顯然原告車禍前已知悉自己罹患腰椎間盤突出
    症，故其在警方詢問及法院調查稱車禍後始有腰傷均非實在
    ，動機誠屬可議。
  (三)被告統聯公司及戊○○不應負賠償責任。
    本件車禍之發生，係肇因於原告之駕駛蘇義芳明知在國道限
    速一百公里，卻以時速高達一百多公里之速度超速行駛，於
    突發路況下緊急煞車（幾近停止），另一被告庚○○隨後駕
    車追撞，該兩車靜止於高速公路最危險的內側車道，該二人
    之行為明顯違反高速公路交通管制規則第十條「汽車在行駛
    途中，除遇特殊狀況必須減速外，不得驟然減速或在車道臨
    時停車或停車。」之規定，足徵原告損害結果之發生，與原
    告之使用人蘇義芳的超速、臨停國道等重大過失，依民法歸
    責事由擴張原理應由原告承擔，及另被告庚○○未保持安全
    距離之過失行為咸具有原因力，因此原告及另一被告庚○○
    亦應負責始為公允，故被告戊○○駕駛被告統聯公司之車輛
    因措手不及而發生碰撞，實難謂應負賠償重責。
  (四)原告請求之費用過高。
    倘法院認為被告二人仍應就原告腰傷惡化負責，則對原告請
    求之項目內容被告分述意見如下：
    1.非正式醫療、無單據證明或其他無謂支出，於法均無理由
      ：
    (1)原告自行採用的民俗推拿，如：竹崎至成堂中醫三次六千
      元、斗南國樺國術館二千四百元、斗六吳銘煌接骨所五千
      六百元及自購藥材等六萬三千七百八十九元等，均非醫療
      所必須。
    (2)全家收驚費用九千六百元（前主張一萬一千四百元）非必
      要花費。
    (3)皖美病患服務七萬二千元非必要花費：除看護期間「何年
      」不明外，收款單位：徐桂花，亦無人別身分證字號可查
      ，又原告住雲林縣，何以找台北縣土城市之看護？病床號
      ：居家，可知係表現到府看護之意，然並無相關須居家看
      護必要之醫院證明。
    (4)後續療養費三十六萬元：無相關須此療養必要之醫院證明
      。
    (5)降低工作能力收入短少四十五萬元：原告係從事新光人壽
      業務，並非需耗費體力之勞力性工作，並無相關勞動能力
      減損之證明，故原告是項請求並無所據，況且壽險業務人
      員薪資中亦包含舊客戶續繳保費依比例抽成。
    (6)精神賠償三十六萬元：無相關證明必要支出。
    (7)洗頭費二萬一千六百元：非必要花費。
    (8)房租十二萬八千元：係訴外人蘇義芳所租，與原告無涉。
    (9)小兒子交通費一萬一千二百元：非必要支出。
    2.關於車號DL－2627號自用小客車之損失：非車主無請求根
      據。
    (1)拖車費三千八百元；依原告提出之道路救援服務簽認單上
      記載：車主為吳秀珍，非原告丙○，故請求無理由。
    (2)修車費五萬四千五百六十五元：原告並非車主，其請求依
      法無據。再細查維修項目更發現諸多疑點，不僅項目繁多
      ，名稱含混不清（用途不明），或項目重複，哪些零件屬
      於必要更換亦無說明，單價更遠高於市場行情甚多，明顯
      膨脹其全部損失情形，或利用此一機會大肆更換所有尚可
      使用之零件，企圖將其成本轉嫁予被告統聯公司，實違反
      誠信原則，再者，亦未提出正式維修統一發票以實其說，
      被告否認其估價單之真正。退步言之，若鈞院調查屬實部
      分，懇請依法折舊計算損害賠償額。被告統聯公司之車輛
      ，亦因本件原告之過失所致之車禍亦受有三萬五千元之損
      害，依民法第二百十七條過失相抵之法理，減輕或免除被
      告賠償責任。
    3.交通費用：明顯膨脹不實。
    (1)原告首先宣稱：「因鄉下地區計程車都是個人，無營利事
      業登記，故無法提出收據」，後來不知從何找到名為綠島
      汽車行，有統編00000000號代表有營利事業登記
      ，出具一系列不實交通收據，令人匪夷所思。
    (2)縱認有支出，但主張總計六萬二千四百五十元，惟計算原
      告提出收據僅五萬六千零五十元，明顯膨脹不實。
    (3)非醫療必要所生之交通支出當然亦非可請求，其中九十四
      年三月十四日嘉義竹崎共三千六百元、九十四年四月二十
      日馬公中藥店共二千一百元、九十四年四月二十四日斗南
      國術館共一千三百五十元、九十四年六月二十四日斗南推
      拿共二千元、九十三年十月十七日大林到善化共一千八百
      元等，均無必要。
    (4)至署立彰化醫院一千五百元並無診斷證明，不應請求。
    (5)其中至台南奇美醫院每趟三千五百元共二萬四千五百元顯
      屬超高（比機票還貴），極不合理，又其與住台南之男友
      蘇義芳經常往返台南－雲林間，故無此項計程車支出；其
      他至斗六臺大醫院每趟五百元、大林慈濟醫院每趟八百元
      均屬過高。
    (6)至端木梁診所每趟二百元亦無必要，因為該診所位於虎尾
      鎮，距離原告住居所僅需步行幾分鐘即達。
    4.醫療單據部分：多數計算不實或非原告看診或與腰傷無關
      。
    (1)慈濟醫院：原告主張二千八百四十元計算不實，其中竟提
      出其九十三年九月十五日非原告（蘇韋綸一百九十元）小
      兒科看診單據，應扣除之，九十三年十月二日收據中非原
      告（蘇義芳三百六十元、蘇韋安三百六十元）看診應扣除
      ，丙○四百元內科無關，應扣除之，丙○放射科二百元無
      關，應扣除之。
    (2)謝志宏醫院：丙○七百八十元均屬內科，無關，應扣除之
      。
    (3)端木梁復健科：原告主張一萬二千四百五十元計算不實，
      且費用項目用途不清而多無必要，應扣除之。
    (4)奇美醫院：原告主張二千六百六十元計算不實，應重新計
      算。
    (5)臺大醫院雲林分院：原告主張一萬四千六百六十六元計算
      不實，應重新計算。
    (6)署立彰化醫院：無診斷證明，非必要支出。
    (7)若瑟醫院：原告主張一萬六千七百四十一元，計算不實，
      應重新計算外，另該院診斷證明為「陣發性疾病，疑腦血
      管循環功能不全，焦慮狀態」，完全與腰傷無關而不應請
      求。
四、被告庚○○則請求駁回原告之訴及假執行之聲請，如受不利
    益判決，願供擔保請准宣告假執行，並以下列情詞置辯：
    原告請求金額過高，且諸多不合理，被告無力賠償。
五、本院之判斷：
  (一)經查，原告主張被告庚○○於九十三年十月二日凌晨五時五
    十分許，駕駛車牌號碼SQ－4333號自用小客車，沿高速公路
    國道一號公路由北往南方向行駛，途經國道一號公路南下二
    六０公里（嘉義縣民雄鄉轄）處，行駛內側車道時，原應注
    意駕駛人應注意車前狀況，並隨時採取必要之措施以避免危
    險之發生，及汽車在同一車道行駛時，除擬超越前車外，後
    車與前車之間應保持隨時可以煞停之距離，而當時天候晴、
    日間自然光線、路面乾燥無缺陷、無障礙物、視距良好，並
    無使被告庚○○不能注意之情事，竟疏未注意及此，適有訴
    外人蘇義芳駕駛車牌號碼DL－2627號自用小客車，搭載原告
    丙○同向在前行駛，因見前方有車輛自外側車道變換切入內
    線車道，乃減速行駛，被告庚○○避煞不及，所駕駛之自用
    小客車自後輕微擦撞訴外人蘇義芳所駕駛之前開自用小客車
    ；而被告戊○○係被告統聯公司之司機員，為從事駕駛業務
    之人，適於上開時間，駕駛車牌號碼001－AC營業大客車，
    同向在後行駛，於自外側車道變換車道駛入內側車道時，應
    注意與前車之間應保持隨時可以煞停之距離，而依同上所述
    之天候、視線及路況均良好，亦無使被告戊○○不能注意之
    情事，乃其能注意竟疏未注意保持安全距離，貿然變換車道
    ，嗣見前方被告庚○○駕駛之自用小客車減速行駛，已煞車
    不及，自後追撞前方庚○○所駕駛之自用小客車後，庚○○
    所駕駛之自用小客車再追撞前方由蘇義芳所駕駛之自用小客
    車，並致原告受有傷害，以及原告所有之車牌號碼DL－2627
    號自用小客車損壞等情，業據原告提出診斷證明書及車輛估
    價單為證，且為被告所不爭執，而被告庚○○、戊○○二人
    之過失傷害犯行，業經本院以九十四年度交簡字第五○八號
    刑事簡易判決判處被告庚○○過失傷害罪處拘役五十日得易
    科罰金、被告戊○○業務過失傷害罪有期徒刑三月得易科罰
    金確定，業據本院依職權調取上開刑事卷宗全卷審認無訛，
    是原告此部分之主張，自堪採信。
  (二)又原告主張其因上述車禍事故，受有下背挫傷肌膜疼痛症之
    傷害，並使其痼疾「第二腰椎脊間韌帶扭傷，第五腰椎椎間
    盤突出併左側坐骨神經痛」因而惡化等情，則為被告統聯公
    司及戊○○所否認，並以前詞置辯，惟查：
    1.國立台灣大學醫學院附設醫院雲林分院函稱：「…二、患
      者主訴其症狀是於發生外力撞擊之後，因乃據病患主訴，
      故對原詳情無法得知，…」等語，有該院九十四年九月二
      日台大雲分歷字第0940004794號函附於刑事卷可稽（見本
      院九十四年度交簡字第五○八號卷第三二頁）；又財團法
      人佛教慈濟綜合醫院大林分院函附病情說明書上記載「…
      主訴車禍背痛，經脊椎Ｘ光攝影檢查，並無明顯脊骨骨折
      及移位，背痛原因眾多，車禍撞擊背部亦可造成急性背痛
      …」，另同院急診病歷下方記載，施中岳醫師以英文說明
      檢查結果表明原告之脊椎狀況正常（good alignment），
      無明顯骨頭的損害（no obvious bony lesion）等語，有
      該院九十四年八月二十九日慈醫大林文字第0940001223
      號函附於刑事卷可稽（見本院九十四年度交簡字第五○八
      號卷第二七頁至三十頁）；財團法人奇美醫院函附病情摘
      要稱：「原告於民國93年10月23日至94年2月21日先後6次
      前往本院診治，診斷為『坐骨神經痛』，造成原因不明，
      但車禍後造成疼痛」等語，有該院九十四年八月十九日奇
      醫字第3768號函及病情摘要各一件附於刑事卷可查（見本
      院九十四年度交簡字第五○八號卷第二三頁、二四頁）；
      端木梁診所函稱：「依據主訴及理學檢查診斷為『下背挫
      傷並肌膜疼痛症』…，推斷車禍及背部撞擊應為下背痛惡
      化主要原因」等語，有該診所九十四年八月二十四日函附
      於刑事卷可稽（見本院九十四年度交簡字第五○八號卷第
      三五頁）。
    2.本院綜合上述醫院及診所之診斷，認原告因上述車禍事故
      ，受有下背挫傷肌膜疼痛症之傷害，應無疑問，且原告之
      痼疾「第二腰椎脊間韌帶扭傷，第五腰椎椎間盤突出併左
      側坐骨神經痛」惡化，亦應認與上述車禍事故有因果關係
      ，至被告統聯公司引用醫學資料稱：腰椎間盤突出係因人
      類生理特性，再加個人生活作息不佳、錯誤姿勢等諸多不
      良習慣因素，並非外力傷害所致，否定本件車禍事故與原
      告之痼疾「第二腰椎脊間韌帶扭傷，第五腰椎椎間盤突出
      併左側坐骨神經痛」惡化之因果關係等語，惟查，依據目
      前醫學研究，腰椎間盤突出之成因固然非外力傷害所致者
      居多，然而突然的外力，仍然可能使得腰椎間盤突出之情
      形惡化，是被告統聯公司此部分之辯詞，應非可採。
    3.又被告統聯公司另辯稱原告刻意隱瞞腰椎間盤突出屬車禍
      前舊傷，動機可議等語，惟查，原告是否故意隱瞞其車禍
      前已罹患腰椎間盤突出症部分，則與因果關係及損害之認
      定無涉，併此敘明。
  (三)被告統聯公司及戊○○固辯稱原告損害結果之發生，乃是原
    告之使用人蘇義芳的超速、臨停國道等重大過失，及另一被
    告庚○○未保持安全距離之過失行為所造成，被告戊○○並
    無過失，無庸負責云云，惟查：
    1.按「汽車在同一車道行駛時，除擬超越前車外，後車與前
      車之間應保持隨時可以煞停之距離。汽車行駛時，駕駛人
      應注意車前狀況及兩車併行之間隔，並隨時採取必要之安
      全措施。」道路交通安全規則第九十四條第一、三項定有
      明文。
    2.依據附於刑事卷之道路交通事故現場圖、道路交通事故調
      查報告表 (一)、(二)，可知三部車輛先後順序為：訴外
      人蘇義芳在前，被告庚○○在次，被告戊○○最後，又被
      告戊○○於刑事庭自陳：相距六十公尺的時候，其發現前
      面的車子不動，其就緊急煞車，已經來不及，撞到前面的
      車子，再追撞到被害人的車，其踩煞車時距離前面的車子
      大概兩部車的距離等語（見本院九十四年度交簡字第五○
      八號卷第十三頁、十四頁）；被告庚○○於刑事庭自陳：
      其是跟在被害人車子後面，前面的車突然踩煞車，其就跟
      著踩煞車，後面的車子就撞到我的車了，發生車禍當時，
      前面的車子幾乎完全停住（見本院九十四年度交簡字第五
      ○八號卷第十三頁）；另於警詢時陳稱：其肇事前車速約
      八十至九十公里，距前方車輛約兩部車距離（見刑事卷所
      附警卷第二頁）；訴外人蘇義芳於刑事庭證稱：當時有很
      多大貨車、大卡車車速很快切到內線車道，其減速停下來
      ，先被輕微撞到一下，後來有被很大力的撞到一下等語（
      見本院九十四年度交簡字第五○八號卷第十六頁）。本院
      綜合上述三人之陳述及三部車輛之先後順序，認定被告庚
      ○○所駕車輛因未保持安全距離，先行輕微追撞訴外人蘇
      義芳所駕車輛，二車因而減速，嗣再由未保持安全距離之
      被告戊○○車輛由後追撞被告庚○○所駕車輛，復衍生被
      告庚○○車輛再往前推撞訴外人蘇義芳車輛之事故。
    3.因此，本件車禍事故發生之原因乃係被告戊○○與被告庚
      ○○先後未保持安全距離所致，此與臺灣省嘉雲區車輛行
      車事故鑑定委員會認定「本事故第一階段：庚○○駕駛自
      用小客車，未保持安全距離，由後追撞前車，為肇事原因
      ，第二階段：戊○○駕駛民營大客車，變換車道，未注意
      安全距離，由後追撞前已肇事車輛（蔡車），衍生連環事
      故，為肇事原因」之意見相符，有該鑑定委員會九十四年
      九月二十六日嘉雲鑑字第094580452C號函及鑑定意見書各
      一件附於刑事卷可查（見本院九十四年度交簡字第五○八
      號卷第四二頁至四六頁）。因此，本件事故發生之原因核
      與訴外人蘇義芳是否超速或臨停國道無涉，是被告辯稱被
      告戊○○對本件事故無過失，無庸負責云云，自非可採。
  (四)按汽車、機車或其他非依軌道行駛之動力車輛，在使用中加
    損害於他人者，駕駛人應賠償因此所生之損害；又數人共同
    不法侵害他人之權利者，連帶負損害賠償責任；另受僱人因
    執行職務，不法侵害他人之權利者，由僱用人與行為人連帶
    負損害賠償責任。又不法侵害他人之身體或健康者，對於被
    害人因此喪失或減少勞動能力或增加生活上之需要時，應負
    損害賠償責任；及不法侵害他人之身體、健康、名譽、自由
    、信用、隱私、貞操，或不法侵害其他人格法益而情節重大
    者，被害人雖非財產上之損害，亦得請求賠償相當之金額，
    民法第一百九十一條之二前段、第一百八十五條第一項前段
    、第一百八十八條第一項、第一百九十三條、第一百九十五
    條分別定有明文。再按不法毀損他人之物者，應向被害人賠
    償其物因毀損所減少之價額，民法第一百九十六條亦定有明
    文。又被害人依該規定請求賠償毀損所減少之價額，得以修
    復費用為估定標準，但以必要者為限，例如修理材料以新品
    換舊品，應予折舊（最高法院七十七年五月十七日第九次民
    庭會議決議同此見解）。從而，物被毀損時，損害賠償請求
    權人得選擇依民法第一百九十六條之規定，請求加害人賠償
    其物因毀損所減少之價額；亦得選擇依民法第二百十三條第
    一項，請求加害人回復該物損害發生前之原狀，於定相當期
    限催告後，逾期不為回復或不能回復原狀或回復顯有重大困
    難時，得請求以金錢賠償其損害；或選擇依民法第二百十三
    條第三項，請求加害人支付回復原狀所必要之費用，以代回
    復原狀。經查，被告戊○○及被告庚○○，未注意或保持安
    全距離，而與原告所乘坐由訴外人蘇義芳駕駛之車輛發生交
    通事故，導致原告身體受傷以及車輛損害之事實，業如前述
    。被告戊○○之過失行為，顯與原告身體所受傷害及原告所
    有車牌號碼DL－2627號自用小客車之損壞間有因果關係，係
    不法侵害原告之權利，又上述損害無法明確區分何部分為被
    告庚○○或被告戊○○之行為所致，而被告庚○○及被告戊
    ○○就系爭車禍之發生既均有過失已如前述，無論其先後發
    生是否存有因果關係，其等既造成無法明確區隔之同一損害
    ，自均應就系爭車禍發生所致之損害擔負共同責任，其等二
    人自應就此行為關連之共同侵權行為擔負連帶損害賠償之責
    ；又被告戊○○係於執行業務時對於原告有不法侵害行為，
    被告統聯公司為被告戊○○之僱用人，對於被告戊○○之不
    法行為應負連帶賠償責任。原告併請求被告統聯公司就原告
    所受損害，與被告卓志陽負連帶賠償責任，亦有理由。因原
    告請求損害賠償之項目頗為繁雜，本院分別於附表中審酌各
    該項目是否應予准許，以及應准許之金額為何，因此，經綜
    合附表中之認定，原告應准許之金額合計為六十萬零一百三
    十九元。
  (五)又按給付有確定期限者，債務人自期限屆滿時起，負遲延責
    任。給付無確定期限者，債務人於債權人得請求給付時，經
    其催告而未為給付，自受催告時起，負遲延責任。其經債權
    人起訴而送達訴狀，或依督促程序送達支付命令，或為其他
    相類之行為者，與催告有同一之效力；民法第二百二十九條
    第一、二項分別定有明文。又遲延之債務，以支付金錢為標
    的者，債權人得請求依法定利率計算之遲延利息。但約定利
    率較高者，仍從其約定利率；而應付利息之債務，其利率未
    經約定，亦無法律可據者，週年利率為百分之五；亦為同法
    第二百三十三條第一項及第二百零三條所明定。查本件原告
    請求被告應給付之前開金額，並未定有給付之期限，則原告
    請求自附帶民事訴訟起訴狀繕本送達之翌日起，按年利率百
    分之五計算之利息，並未逾其所得請求之範圍，自無不合；
    查原告附帶民事訴訟起訴狀繕本係於九十四年十月五日送達
    被告戊○○、於九十四年十月十七日送達被告庚○○（參見
    本院九十四年度嘉交簡附民字第四一號卷第十三、十四頁）
    、於九十五年五月八日送達被告統聯公司（見本院卷），則
    原告請求被告應自起訴狀繕本送達翌日即被告戊○○自九十
    四年十月六日、被告庚○○自九十四年十月十八日、被告統
    聯公司自九十五年五月九日起，均至清償日止，按年利率百
    分之五計算遲延利息，核與上開規定並無違背，自無不合。
  (六)再按不真正連帶債務係謂數債務人具有同一目的，本於各別
    之發生原因，對債權人各負全部給付之義務，因債務人中一
    人為給付，他債務人即應同免其責任之債務，又不真正連帶
    債務與連帶債務在性質上並不相同，民法有關連帶債務之規
    定，多不適用於不真正連帶債務，且其判決主文亦不得逕以
    「被告應連帶給付」之記載方式為之，否則即與不真正連帶
    債務本旨不符（參照最高法院八十九年度台上字第二二四０
    號判決意旨）。查被告統聯公司係被告戊○○之僱用人，依
    民法第一百八十八條第一項之規定，該二被告之間應負連帶
    賠償責任，又被告統聯公司公司與被告庚○○之間，則屬不
    真正連帶債務，自不能令其等連帶給付，但因其等各應負全
    部給付之義務，如被告中一人為給付，他被告即應同免其責
    任。從而，原告請求被告統聯公司、被告戊○○以及被告庚
    ○○三人應負連帶責任，則與上述規定不符，因此，原告依
    侵權行為損害賠償請求權，請求(1)被告戊○○、庚○○應連
    帶給付原告六十萬零一百三十九元及被告戊○○自九十四年
    十月六日起，被告庚○○自九十四年十月十八日起，均至清
    償日止，按週年利率百分之五計算之利息；(2)被告統聯公司
    就六十萬零一百三十九元，及自九十五年五月九日起至清償
    日止，按週年利率百分之五計算之利息，應與被告戊○○負
    連帶給付之責；(3)本判決第一項、第二項之給付，如被告已
    為全部或一部之給付者，其餘被告就其履行之範圍內同免給
    付之義務部分，為有理由，應予准許；逾此部分之請求，為
    無理由，應予駁回。
六、本件為判決之基礎已臻明確，兩造其餘主張陳述核與判決結
    果無影響，爰不予逐一論述，附此敘明。
七、原告與被告統聯公司均陳明願供擔保請准宣告假執行或免為
    假執行，就原告勝訴部分爰分別酌定如主文第六項所示金額
    予以准許；另原告敗訴部分，假執行之聲請已失所附麗，應
    併予駁回。
八、據上論結，本件原告之訴為一部有理由，一部無理由，依民
    事訴訟法第七十九條、第八十五條第二項、第三百九十條第
    二項、第三百九十二條第二項、第三項，判決如主文。
中    華    民    國    95    年    7     月    5     日
                    民事第二庭  法  官  林福來
以上正本係照原本作成。
如對本判決上訴須於判決送達後20日內向本院提出上訴狀。
中    華    民    國    95    年    7     月    5     日
                                書記官  侯學義


司法院資訊處製作；財團法人民間司法改革基金會備份。
